臺灣橋頭地方法院民事裁定
111年度法字第11號
聲  請  人  宋廷棟  


關  係  人  財團法人美濃愛鄉文教基金會

聲請人聲請變更財團法人捐助章程事件，本院裁定如下：
    主  文
財團法人美濃愛鄉文教基金會捐助章程第5條、第6條、第7條、
第8條、第9條、第10條、第11條、第12條、第13條、第14條、第
15條，准予變更如附件部分條文修正對照表「擬修正條文」欄所
示。
其餘聲請駁回。
聲請程序費用新臺幣壹仟元由聲請人負擔。
    理  由
一、聲請意旨略以：聲請人為財團法人美濃愛鄉文教基金會之董
    事長，該財團法人於民國89年1月13日報經核備設立，並經
    本院於108年7月2日核准發給法人登記證書在案。茲因該財
    團法人之捐助章程或遺囑所定之組織不完全，或重要之管理
    方法不具備，經董事會決議，擬修訂捐助章程計16條（詳如
    條文對照表所載），爰依民法第62條、第63條規定聲請准予
    變更章程為如附表所示等語。
二、按，財團之組織及其管理方法，由捐助人以捐助章程或遺囑
    定之。捐助章程或遺囑所定之組織不完全，或重要之管理方
    法不具備者，法院得因主管機關、檢察官或利害關係人之聲
    請，為必要之處分；為維持財團之目的或保存其財產，法院
    得因捐助人、董事、主管機關、檢察官或利害關係人之聲請
    ，變更其組織，民法第62條、第63條分別定有明文。次按，
    財團法人為他律法人，如其捐助章程所定之組織不完全，或
    重要之管理方法不具備，或為維持財團之目的，保存其財產
    ，而必須變更章程者，應先依前揭規定，聲請法院裁定，然
    如係不屬於上述事項之章程變更，則取得事業主管機關之許
    可，即得聲請該管法院辦理章程變更登記，此觀民法第59條
    之規定意旨自明（最高行政法院77年度判字第2069號判決意
    旨參照）。所謂財團組織不完全者，如財團內部之董事會之
    組織不完全，例如章程未定明董事人數者是；所謂「重要之
    管理方法者」，例如董監事之選任方式、董事會執行事務之
    決議方法及財團財產之管理方法等。惟於適用上均應由法院
    視個案具體情況，以財團得否正常推展業務為客觀之裁量，
    其必要與否並應注意比例原則。如依其捐助章程已就如何解
    決財團法人管理上之問題為詳盡具體之規定，或依法另有相
    關因應之機制，即無遽以援引民法之前開規定，聲請法院另
    為相當處分或變更其組織之必要。至不屬於前述事項之名稱
    變更，得依非訟事件法第85條、法人及夫妻財產制契約登記
    規則第22條等規定，於取得目的事業主管機關之許可或核准
    後，逕向該法人事務所所在地之地方法院登記處聲請變更登
    記，毋庸法院裁定。是依民法第62條規定聲請法院就捐助章
    程為必要處分者，以財團之組織不完全，或重要之管理方法
    不具備為要件。至於財團名稱、設立宗旨、業務範圍、目的
    事業之變更，非屬財團組織有關之事項，亦與財團之管理方
    法無涉，與民法第62條、第63條所定得聲請法院為章程之必
    要處分或變更組織要件不符，自不在得聲請之列（最高法院
    85年度台抗字第320號裁定意旨參照）。
三、經查：
（一）聲請人為財團法人美濃愛鄉文教基金會之董事長，有法人
      登記證書在卷可稽，是其具利害關係人之身分，自得依前
      揭規定向本院聲請就該財團法人捐助章程為必要之處分，
      其聲請自屬合法。
（二）聲請人聲請變更財團法人美濃愛鄉文教基金會之捐助章程
      為如附件「修訂條文對照表」之「擬修正條文」欄第5條
      、第6條、第7條、第8條、第9條、第10條、第11條、第12
      條、第13條、第14條、第15條所示，核屬財團法人之組織
      及管理方法之修正，並因應財團法人法於108年2月1日實
      施所為補充修訂，且與系爭法人之設立精神並不相違背，
      亦與民法有關法人之規定並無牴觸，其聲請變更捐助章程
      ，尚無不合，應予准許，爰裁定如主文第1項所示。
（三）至聲請人聲請准予變更捐助章程如附件修正條文欄第1條
      之法人名稱變更，得依非訟事件法第85條、法人及夫妻財
      產制契約登記規則第22條等規定，於取得目的事業主管機
      關之許可或核准後，逕向該法人事務所所在地之地方法院
      登記處聲請變更登記，毋庸法院裁定。又聲請人另聲請修
      正如附件擬修正條文欄第2條至第4條、第16條等規定，均
      非財團法人組織或重要管理方法不具備或維持財團目的、
      保存其財產所為之必要處分，揆諸首揭說明，僅需取得目
      的事業主管機關之許可，即可聲請該管法院辦理變更登記
      ，而無需聲請法院為必要之處分或變更其組織裁定之必要
      。故上開部分之聲請，於法不合，應予駁回。
四、綜上所述，聲請人之聲請，除如附表所示捐助章程修正條文
    對照表之「擬修正條文」欄第5條、第6條、第7條、第8條、
    第9條、第10條、第11條、第12條、第13條、第14條、第15
    條所示部分，於法並無不合，應予准許外，其餘捐助章程之
    修正，核均與財團法人之組織不完全或變更組織，或重要之
    管理方法不具備之情形無涉，應予駁回。
五、依非訟事件法第21條第1項前段、第24條第1項，裁定如主文
    。
中　　華　　民　　國　　111 　年　　6 　　月　　30　　日

                  民事第一庭  法　官  郭文通
正本係照原本作成。
如對本裁定抗告，須於裁定送達後10日內向本院提出抗告狀。
中　　華　　民　　國　　111 　年　　6 　　月　　30　　日
                              書記官　林香如